臺灣高雄地方法院刑事判決　　　　　　　　　　　　九十一年度訴字第二二六五號
　　公　訴　人　臺灣高雄地方法院檢察署檢察官
　　被　　　告　己○○
　　選任辯護人　林樹根律師
　　　　　　　　邱麗妃律師
　　　　　　　　莊雯琇律師
右列被告因違反毒品危害防制條例案件，經檢察官提起公訴（九十一年度偵字第九三
四五號），本院判決如左：
    主  文
己○○販賣第一級毒品未遂，處有期徒刑柒年陸月。扣案之第一級毒品海洛因包共
計淨重貳拾壹點零公克（包裝重壹點肆公克）沒收銷燬之，扣案用以分裝第一級
毒品海洛因之空夾鏈袋肆拾伍個及削尖塑膠吸管壹支均沒收。
    事  實
一、己○○前曾於民國八十四年間，因違反槍砲彈藥刀械管制條例等案件，經法院於
    八十五年五月十七日判處有期徒刑二年六月確定，並於八十五年九月二十六日發
    布通緝。
二、緣己○○（綽號「阿牙」）與丁○○、庚○○二人乃朋友關係，丁○○、庚○○
    二人因另案涉嫌持有、施用第一級毒品海洛因，為警於九十一年五月一日中午十
    二時五十分許，在嘉義縣義竹鄉○○○路「阿娥檳榔攤」，當場查獲海洛因十八
    包共計九公克，經警詢知悉己○○亦有販賣海洛因之情形，丁○○遂於九十一年
    五月一日下午三時五分許，在警方人員陪同下，以0000000000號行動
    電話撥打己○○所持用之0000000000號行動電話，向己○○表示欲購
    買海洛因，並約定買賣地點等語；詎料，己○○竟於前揭通緝期間，猶仍不知悔
    改，復意圖營利，於九十一年五月一日下午四時五十五分許，在渠與丁○○約定
    之高雄市○○區○○路與文瑞路口，攜帶一包毛重約十九公克之海洛因，欲將之
    售予丁○○，為警當場逮獲而未遂，並經己○○同意下，於是日下午五時十分許
    至三十分止，至己○○位在高雄市○○區○○路二一二號十五樓之三住處執行搜
    索，另扣得海洛因二包（毛重分別約二公克、零點二公克，合計三包海洛因淨重
    二十一點零三公克，包裝重一點三四公克）、用以分裝海洛因之削尖塑膠吸管一
    支、空夾鏈袋四十五只及行動電話（門號︰000000000號）一支等物。
三、案經嘉義縣警察局水上分局報請臺灣高雄地方法院檢察署檢察官偵查起訴。
    理  由
一、訊據被告己○○矢口否認有何販賣第一級毒品海洛因犯行，辯稱︰渠並未販賣第
    一級毒品海洛因予丁○○、庚○○二人，警察查獲時，僅詢問渠槍藏放何處，並
    非質問海洛因藏放何處，且警詢中遭警刑求，毆打胸部、背部及臀部等，二包海
    洛因係放在家中被搜出，四月二十八日並未與丁○○、庚○○二人聯絡云云。經
    查︰
  (一)按被告之自白，非出於強暴、脅迫、利誘、詐欺、違法羈押或其他不正之方法，
    且與事實相符者，得為證據，刑事訴訟法第一百五十六條第二項定有明文；而被
    告之自白，須非出於強暴、脅迫、利誘、詐欺或其他不正之方法，且與事實相符
    者，始得採為證據，如果被告之自白，係出於不正之方法，並非自由陳述，即其
    取得自白之程序，已非適法，則不問自白內容是否確與事實相符，因其非係適法
    之證據，即不能採為判決基礎，故審理事實之法院，遇有被告對於自白提出刑求
    之抗辯時，應先於其他事實而為調查，最高法院迭著有二十三年上字第八六八號
    判例、二十九年上字第一四五七號判例在案足資參照。被告於九十一年五月一日
    為警查獲後警詢中供承︰丁○○於九十一年四月二十八日下午及同年五月一日下
    午四時五十五分許，撥打二次手機給渠，渠與丁○○、庚○○二人再同往朋友綽
    號「阿友」處拿毒品後，再交給丁○○、庚○○二人，這次查獲係因「阿友」沒
    空，渠才幫「阿友」交毒品給丁○○、庚○○二人；渠向丁○○、庚○○二人收
    錢後，就直接拿給「阿友」，「阿友」就拿毒品給渠，渠再將毒品交給丁○○、
    庚○○二人，並無賺錢云云，旋於翌日隨案解送至臺灣高雄地方法院檢察署，經
    檢察官訊問中則翻異前供，辯稱︰並未販賣海洛因云云，雖未為刑求抗辯，惟本
    院依職權調取臺灣高雄看守所有關被告入所健康檢查表及受傷患病經過自述登記
    簿等資料，發現被告入所健康診斷胸部、四肢均正常，但渠於九十一年五月一日
    ，在高雄市○○區○○路與文瑞路口，遭警方追捕，現場被毆打，傷及胸部、左
    腳擦傷、背部擦傷、脖子擦傷等情形，有臺灣高雄看守所九十一年十月四日高所
    坤衛字第一一八八號函在卷可稽，核與被告前揭此部分辯解大致相符，足認被告
    於警詢中之自白顯係出於強暴等不正方法取得，縱與事實相符，揆諸首揭條文及
    說明，亦無證據能力。
  (二)公訴人指摘案外人丁○○、庚○○二人曾於九十一年四月二十八日下午，在高雄
    市○○區○○路與文瑞路口，向被告以每半兩新臺幣（下同）五萬元之價格，購
    買海洛因以施用乙節，惟查︰
    1.案外人丁○○於警詢中雖供稱︰伊為警查獲時所扣押之海洛因，係於九十一年
      四月二十八日下午，以渠所持用之0000000000號行動電話撥打綽號
      「阿牙」之男子行動電話0000000000號，向該男子所購買，約半兩
      五萬元云云。然核閱案外人楊振豐所持用0000000000號行動電話自
      九十一年四月一日起至同年五月一日止之雙向通聯紀錄，發現案外人丁○○於
      九十一年四月二十八日終日，既未與被告所持用之行動電話00000000
      00號聯絡，且均在嘉義縣布袋鎮、義竹鄉等境內，並未有至高雄縣、或高雄
      市之情形，此有公訴人於偵查中調取之和信電訊股份有限公司0000000
      000號行動電話自九十一年四月一日起至同年五月一日止之全部雙向通聯紀
      錄乙份附卷足憑。
    2.案外人庚○○於第一次警詢中供稱︰伊與丁○○為警查獲時扣押之海洛因，係
      向高雄綽號「阿明」之男子購買，共五錢五萬元等語，並未敘明購買之時間；
      再於九十一年五月一日下午五時四十分許第二次警詢中附合稱︰綽號「阿明」
      之男子就是警方所提供之口卡照片上之己○○云云；然被告綽號為「阿牙」，
      即與案外人庚○○第二次警詢中所認販賣海洛因之人綽號有間。
    3.證人庚○○於九十一年五月二十日偵查中結證稱︰伊與被告係朋友關係，未曾
      向被告購買海洛因，伊與丁○○係共同向綽號「阿明」之男子，在高雄縣仁武
      鄉某市區，以每小包二千元代價買受，買售後供己施用並未轉售，否認伊於警
      詢中承認係向被告購買海洛因；丁○○係伊國中同學，伊所言之「阿明」並非
      被告，伊亦不知被告之綽號等語。證人丁○○亦於同日偵查中結證稱︰伊與被
      告係同村朋友，伊未向被告購買海洛因，係在高雄縣仁武鄉以每小包一千元代
      價，向綽號「阿明」之成年男子購買，伊雖於警詢中指認向被告購買海洛因，
      但實際上係向「阿明」購買等語。
    4.證人丁○○於九十一年九月十六日本院調查中結證稱︰五月一日中午為警逮捕
      時扣押之海洛因十八包，係先由庚○○聯絡，再一起到高雄仁武找姓名不詳綽
      號「阿明」之三十一歲男子購買，購買五錢，每錢一萬元，除扣案外，其餘均
      由伊與庚○○所施用；警察要求伊將販毒推給己○○，但並未毆打、恐嚇伊云
      云；證人庚○○亦於同日庭訊中結證稱︰為警逮捕時扣押之海洛因係與丁○○
      向高雄仁武街上之姓名不詳綽號「阿明」之年約二十餘歲男子所購買，買五錢
      ，每錢一萬元；被告係讀書時認識之朋友，與「阿明」係不同之人云云。
    5.證人丁○○於九十一年九月二十六日庭訊中結證稱︰九十一年四月二十八日並
      未撥打電話給被告購買海洛因，因警察知道被告因槍砲案件被通緝，而伊與被
      告有聯絡，因警察要伊找出被告，不然要移送伊販賣海洛因，所以才要求指認
      被告販賣海洛因，其實伊在電話中跟被告說要還渠五千元云云。
  (三)綜上所述，案外人丁○○、庚○○二人顯未於九十一年四月二十八日與被告聯絡
    購買海洛因，亦未於九十一年四月二十八日下午至高雄縣或高雄市等情，至堪認
    定，此外復查無其他積極證據足資肯認有公訴意旨指摘被告曾於九十一年四月二
    十八日下午販賣海洛因予案外人丁○○、庚○○二人之情事。
二、再查︰
  (一)案外人丁○○於九十一年五月一日中午為警逮捕後，先後於是日下午三時十五分
    許、三時六分許、三時七分許，以伊所持用之0000000000號行動電話
    撥打被告所持用之行動電話0000000000號三次，均在嘉義縣水上鄉○○路八三巷六號屋頂平臺之基地臺位置發話，而被告則先後於同日下午三時九分
    、十分，二次以渠所持用之行動電話0000000000號，撥打案外人丁○○所持用之0000000000號行動電話；案外人丁○○再於九十一年五月
    一日下午四時四十四分許，在高雄市○○區○○路六六六號九樓之二之基地臺位
    置，發話予被告，而被告續於下午四時四十九分許、五十一分許，二次撥打電話
    予案外人丁○○等情，此有上揭和信電訊股份有限公司0000000000號
    行動電話自九十一年四月一日起至同年五月一日止之全部雙向通聯紀錄乙份附卷
    足佐。
  (二)證人即嘉義縣警察局水上分局員警甲○○於九十一年五月二十三日偵查中證稱︰
    「我們先於嘉義查獲丁○○及庚○○，他們說毒品向高雄綽號「阿牙」買的，後
    來他們在我們刑事組有打電話和『阿牙』聯絡（0000000000號），問
    他有無貨，對方說有，我們就下來了，至約定交易地點，又再打電話給他，對方
    就其機車出現在現場繞，後來翁某指認就是那位騎機車之人賣給他的，我們就將
    此人攔下來，並於他身上查獲香菸盒內有海洛因一大包」、「（翁某如何打電話
    向楊某聯絡？）他用自己之手機0000000000號打楊某手機，約定他們
    曾經交貨處，也就是我們查獲之地點」、「（有約定數量否？）約定買半兩，價
    格五萬元」等語；又於九十一年十月二十一日庭訊中結證稱︰「（本件如何查獲
    被告？）民眾提供線索，說有人吸食品，我先查到吸食為丁○○及庚○○，問他
    們才知道他們的毒品是向己○○買的」、「（丁○○及庚○○在何處逮捕？）阿
    娥檳榔攤查獲，當時他們與人在聊天」、「（逮捕丁○○及庚○○，除了你之外
    ，還有何人？）還有乙○○」、「（辛○○是否你們隊裡小隊長？）是的，還有
    任駿仁、黃平靜二位同仁以及辛○○及乙○○」、「（如何誘捕己○○？）只有
    丁○○到高雄來，我們在水上丁○○有打電話給己○○要買毒品。丁○○說要跟
    「阿牙」（己○○）拿五萬元的東西，約在左營區○○路及文瑞路口，這通電話
    是在我們辦公室打的。我們在查獲前都不知道阿牙就是己○○，是抓到後從高雄
    查到他是通緝犯。第一次問丁○○時，他的精神狀況很好，毒癮沒有發作。庚○○是另外一位同仁訊問，但是他的精神很好，因為我們沒有隔離偵訊。我們下來
    逮捕阿牙只有帶丁○○去高雄，庚○○留在水上分局。我們開車到高雄途中，阿
    牙與丁○○都沒有聯絡，但我們到了地點之後，丁○○有打電話向阿牙確認。當
    時己○○先到我們停車的地點，騎機車逛過去，丁○○說是他，我們都沒有下車
    ，他第二圈回來時我們才逮捕他，丁○○沒有和他交談，因為丁○○不希望和他
    正面碰面，丁○○講電話是說他叫阿豐。我們在己○○身上查到一大包海洛因，
    他是放在他的褲子口袋裏面，用香煙盒裝著」等語。
  (三)證人丁○○於九十一年十月二十一日庭訊中結證稱︰「（對證人甲○○所述，有
    何意見？）實情不是這樣。剛開始是他們拿口卡給我指認，當時還未到高雄，就
    叫我先指認是誰。打電話並沒有提到要拿藥的事情，打電話時警察有在旁邊，我
    跟己○○說有事要找他，約在菜公路，並沒有說在菜公路何處。我本來前陣子有
    約己○○在四月底要還他錢，在逮捕之前，我曾經向己○○借十萬元，他可能以
    為我要還他錢，才約他出來」、「（選任辯護人詰問：在何處打電話給己○○？
    ）在後面的房間，甲○○沒有在場，是另外一位逮捕我們的警察因為外面太吵才
    帶我到裏面。後面的房間不是辦公室，那間房間不是很大，我記不清房間內放有
    何物」、「（對證人乙○○所述，有何意見？）是他帶我去後面打電話的。本來
    離開嘉義是坐第一排，後來才坐在第二排。在電話只有說要下去找他，沒有約定
    時間。我到菜公路時才打手機給被告，他才來，因為他被通緝，不可能讓我知道
    他住的地方。逮捕過程，因為我在車上，所以我沒有看到」云云。
  (四)證人即嘉義縣警察局水上分局員警乙○○於九十一年十月二十一日到庭結證稱︰
    「（本件如何查獲己○○？）是丁○○帶我到高雄去。我有參與逮捕丁○○及庚○○，我與甲○○一起去逮捕。庚○○筆錄是我製作，做第一次筆錄時，他當時
    精神狀況不錯，毒癮沒有發作，丁○○在第一次做筆錄精神狀況很好，沒有毒癮
    發作情形，後來從高雄回來，才有流鼻涕等毒癮發作現象」、「（如何知悉丁○○及庚○○毒品是向己○○買的？）丁○○及庚○○供稱毒品是他們二人共有。
    丁○○有指出他們毒品的來源。丁○○說那個人住在高雄，我不太記得己○○的
    綽號。我不知道電話是誰撥的，在高雄路上丁○○自己有撥電話，他直接跟對方
    說要去拿東西，沒有講到價錢，好像有講到數量，但確實的情形我忘記了」、「
    （在組裏面，丁○○有無打電話？）好像有，打第一通電話時，我有在旁邊，我
    剛好在辦公室，我隱約有聽到。撥電話地點是在裏面的另外一間房間，門有開著
    ，當時應該有其他警察，丁○○有講一個到達的時間，可能是對方問他，幾點來
    已經不記得了。在車上打電話時，我坐在丁○○旁邊」、「（選任辯護人詰問︰
    丁○○打電話給己○○時，是那位警員在他旁邊？）當時很忙，不知道有誰。我
    不清楚是誰陪丁○○打電話，也不知道有誰人陪他，大約有二、三人。到高雄時
    甲○○是駕駛人，我們是開廂型車，丁○○坐在廂型車最後一排，我坐在他旁邊
    。我是猜想對方幾點要過來，因為丁○○講說待會要過去，再來就約定時間」等
    語。
  (五)證人即嘉義縣警察局水上分局員警辛○○於九十一年十月二十一日到庭結證稱︰
    「（有無參與丁○○及庚○○逮捕過程？）沒有。是後來到高雄取締，我才參與
    」、「（到高雄途中，帶幾人？）只有帶丁○○。快到高雄時，在車上丁○○有
    撥一次電話給對方，我不曉得通話內容，我聽到丁○○跟對方說人到高雄了，其
    他我沒有注意聽。在逮捕己○○過程，丁○○在車內，有乙○○在車內。逮捕己○○過程，除了我、乙○○、甲○○、任駿仁及黃平靜。林俊雄有無到高雄來，
    我沒有印象，林俊雄是組長。逮捕己○○過程時，他是騎一部摩托車過來，我們
    從他身上搜到香煙盒，香煙盒裏面有一包毒品」、「選任辯護人詰問︰丁○○在
    車上的座位及證人坐處？）印象中，好像在最後一排。我坐在丁○○前面，我忘
    記了，但肯定不是跟丁○○坐在一起」等語。
  (六)證人即嘉義縣警察局水上分局員警戊○○於九十一年九月二十六日到庭結證稱︰
    伊未參與逮捕被告之過程，係由甲○○、林俊雄、任駿仁、辛○○、黃平靜、乙○○執行逮捕，伊負責協辦制作丁○○第二次筆錄，並無刑求之事等語。
  (七)證人即嘉義縣警察局水上分局員警丙○○於九十一年九月二十六日到庭結證稱︰
    伊未參與逮捕被告之過程，係由甲○○、林俊雄、任駿仁、辛○○、黃平靜、乙○○執行逮捕，伊係協辦制作庚○○第二次筆錄，並無刑求之事等語。
  (八)職是之故，互核上開證人庚○○、丁○○、戊○○、丙○○、甲○○、辛○○、
    乙○○等人證詞及雙向通聯紀錄，諸證人固對於案外人丁○○與被告撥打電話之
    地點、內容等證述情節稍有不合外，足認被告確係因案外人丁○○電話聯繫，始
    攜帶海洛因一包赴約，欲販賣予案外人丁○○，即當場為警逮獲而未遂等情，至
    為灼然。復以，被告攜帶一包毛重約十九公克之海洛因赴約乙節，業據案外人丁○○於警詢中供承屬實在卷（見警卷頁七正面），核與證人甲○○、辛○○證述
    情節相符，並有嘉義縣警察局水上分局九十一年五月二日嘉水三字第○九一○○○二二一五號刑事案件報告書乙紙在卷可攷，是故被告之選任辯護人為被告辯護
    稱︰搜索扣押筆錄中記載扣案三包海洛因均係在被告高雄市○○區○○路二一二
    號十五樓之二所扣押查獲乙節，應係嘉義縣警察局水上分局製作搜索扣押筆錄人
    員疏未注意標明而誤繕等情，應可認定，委不足以為被告有利事實認定之依據，
    附此敘明。是被告關於扣案海洛因三包均係在渠住處所扣押之辯解，顯係臨訟圖
    卸刑責之避就飾詞，殊無足採。
  (九)此外，扣案之海洛因三包經送法務部調查局鑑驗結果，確係第一級毒品海洛因合
    計淨重為二十一點零三公克（包裝重一點三四公克），有該局九十一年五月二十
    日調科壹字第二二○○一三四四六號鑑定通知書乙紙附卷足徵；另有被告用以分
    裝海洛因之削尖塑膠吸管一支、空夾鏈袋四十五只及聯絡販賣海洛因之工具行動
    電話（門號︰000000000號）一支等物扣案足資佐證，至於偵查卷宗頁
    十三之「扣押物品清單」所記載之物品名稱、數量顯與本案其他卷證資料不符者
    ，應係誤載，併此敘明。綜據上述，本案事證已臻明確，被告販賣第一級毒品海
    洛因未遂犯行洵堪認定，應予依法論科。
三、按海洛因乃毒品危害防制條例第二條第一項第一款所列之第一級毒品，被告因案
    外人丁○○聯絡欲向渠購買海洛因而攜帶一包毛重約十九公克之海洛因赴約，為
    警當場逮獲而未遂，核渠所為，係違犯毒品危害防制條例第四條第五項、第一項
    之販賣第一級毒品未遂罪。又被告持有第一級毒品海洛因之行為，本應論以持有
    第一級毒品罪，惟渠持有後，進而販賣予丁○○未遂，渠持有第一級毒品之低度
    行為應為販賣之高度行為所吸收，不另論罪。再者，被告僅係因案外人丁○○為
    配合警方人員查緝及逮捕而聯繫後，欲攜帶該包毛重約十九公克之海洛因赴約販
    賣予案外人丁○○，顯以著手販賣海洛因行為之實施，惟未達販賣成交之結果，
    即為警當場逮獲，渠犯罪尚屬未遂，爰依刑法第二十六條前段之規定，按既遂犯
    之刑減輕之。爰審酌被告欲販賣第一級毒品海洛因供人施用之行為，將嚴重戕害
    毒品買受人之身心健康至深且鉅，破壞國民身心健康情節重大，且被告犯罪後不
    知悔悟，詎仍砌詞狡飾，否認犯行，避重就輕，態度尚難謂為良好等一切情狀，
    量處如主文所示之刑。至於扣案之海洛因三包合計淨重二十一點零三公克（包裝
    重一點三四公克）係第一級毒品，爰依毒品危害防制條例第十八條第一項前段之
    規定，併予諭知沒收銷燬之，至於送驗耗損之海洛因部分，既已滅失不存在，自
    無宣告沒收銷燬之必要，併此敘明；又被告用以供渠販賣第一級毒品海洛因犯罪
    所用之分裝海洛因之削尖塑膠吸管一支、空夾鏈袋四十五只及行動電話（門號︰
    000000000號）一支等物，爰依毒品危害防制條例第十九條第一項之規
    定，併予宣告沒收之。
四、至公訴意旨尚認：被告曾於九十一年四月二十八日下午，販賣第一級毒品海洛因
    予案外人丁○○、庚○○二人，因認被告另涉有違反毒品危害防制條例第四條第
    一項之販賣第一級毒品罪嫌。惟查此部分既不能證明被告犯罪，悉如前述，茲不
    贅述，本應為被告此部分無罪判決之諭知，然公訴意旨認此部分予前開有罪部分
    有連續犯之裁判上一罪關係，爰不另為無罪判決之諭知，末此敘明。
據上論斷，應依刑事訴訟法第二百九十九條第一項前段，毒品危害防制條例第四條第
一項、第五項、第十八條第一項前段、第十九條第一項，刑法第十一條、第二十六條
前段，判決如主文。
本案經檢察官陳登燦到庭執行職務。
中      華      民      國    九十一    年     十二     月    三十一    日
                                  臺灣高雄地方法院刑事第二庭
                                      法  官    劉定安
右正本證明與原本無異。
如不服本判決，應於判決送達後十日內，向本院提出上訴狀。
                                      書記官    蔡莉娟
中    華    民    國      九十二      年      一      月      三      日
附錄本案論罪科刑法條全文︰
毒品危害防制條例第四條
製造、運輸、販賣第一級毒品者，處死刑或無期徒刑；處無期徒刑者，得併科新臺幣
一千萬元以下罰金。
製造、運輸、販賣第二級毒品者，處無期徒刑或七年以上有期徒刑，得併科新臺幣七
百萬元以下罰金。製造、運輸、販賣第三級毒品者，處五年以上有期徒刑，得併科新
臺幣五百萬元以下罰金。
製造、運輸、販賣專供製造或施用毒品之器具者，處一年以上七年以下有期徒刑，得
併科新臺幣一百萬元以下罰金。
前四項之未遂犯罰之。
